臺灣高雄地方法院民事裁定
109年度消債更字第416號
聲  請  人  吳蘊庭  
0000000000000000

代  理  人  郭蔧萱律師
上列當事人因消費者債務清理事件聲請更生，本院裁定如下：
    主  文
聲請人吳蘊庭自中華民國一一○年二月八日下午四時起開始更生
程序。
命司法事務官進行本件更生程序。
    理  由
一、聲請意旨略以：伊無力清償債務，曾於民國109年9月8日向
    本院聲請調解債務清償方案，惟調解不成立。又伊未經法院
    裁定開始清算程序或宣告破產，爰聲請更生等語。
二、按債務人不能清償債務或有不能清償之虞者，得依本條例所
    定更生或清算程序，清理其債務。債務人無擔保或無優先權
    之本金及利息債務總額未逾新臺幣（下同）12,000,000元者
    ，於法院裁定開始清算程序或宣告破產前，得向法院聲請更
    生。法院開始更生程序之裁定，應載明其年、月、日、時，
    並即時發生效力。法院裁定開始更生或清算程序後，得命司
    法事務官進行更生或清算程序，必要時得選任律師、會計師
    或其他適當之自然人或法人一人為監督人或管理人。消費者
    債務清理條例（下稱消債條例）第3條、第42條第1項、第45
    條第1項及第16條第1項分別定有明文。
三、經查：
  ㈠聲請人前於109年9月8日向本院聲請調解債務清償方案，經本
    院109年度司消債調字第523號受理，於同年10月12日調解不
    成立，聲請人並於同日以言詞聲請更生等情，業經本院調閱
    上開調解卷宗核閱無訛，並有調解程序筆錄可參（見司消債
    調卷第46頁），依消費者債務清理條例施行細則第44條之3
    規定，聲請人於前置調解不成立後聲請更生，應屬合法。
  ㈡次查，聲請人於107年及108年度申報所得均為0元，然其自陳
    向本院聲請更生前2年內有雅姬服飾店薪資所得共576,000元
    ，名下有位於雲林縣湖口鄉之房屋1棟（磚石造），持分15
    分之2，現值8,800元，勞工保險投保於高雄市汽車服務業職
    業工會，另有①宏泰人壽1張保單解約金15,570元，②三商美
    邦人壽1張保單於108年11月解約領取1,717元，另1張保單要
    保人為母親郭智美，聲請人於109年5月領取醫療保險金10,4
    80元，③台灣人壽4張保單均於99年1月變更要保人為母親郭
    智美，其中1張保單於109年2月由聲請人領取生存金232,136
    元，④全球人壽1張保單要保人為配偶曾雅琦。又聲請人自10
    1年11月起於高雄市新興區之雅姬服飾店擔任倉管，工作地
    點為仁智街之雅姬服飾店倉庫，據雅姬服飾店函覆其107年1
    1月至109年6月每月本薪均為23,500元、109年7月以後則為2
    4,000元，另有全勤獎金每月500元、加班費及油費補助共4,
    500元，故聲請前兩年內共領取薪資588,500元（計算式：23
    ,500×8＋24,000×16＋500×24＋4,500＝588,500），平均每月為2
    4,521元（計算式：588,500÷24＝24,521，小數點以下四捨五
    入；下同），未領取社會局補助等情，有財產及收入狀況說
    明書（司消債調卷第4頁）、財政部高雄國稅局107年及108
    年度綜合所得稅各類所得資料清單及總歸戶財產查詢清單（
    司消債調卷第5頁、司消債調卷第13至14頁）、勞工保險被
    保險人投保資料表（司消債調卷第15頁）、薪資袋（司消債
    調卷第16頁、本案卷43至45第頁）、在職證明書（司消債調
    卷第16頁）、戶籍謄本（司消債調卷第17頁）、債權人清冊
    （司消債調卷第23頁）、財團法人金融聯合徵信中心前置協
    商專用債權人清冊（司消債調卷第25至26頁）、信用報告（
    司消債調卷第28頁）、高雄市政府社會局社會福利資訊料查
    詢表（本案卷第19至21頁）、全球人壽保險股份有限公司函
    （本案卷第23頁）、台灣人壽保險股份有限公司函（本案卷
    第24至25頁）、宏泰人壽保險股份有限公司函（本案卷第26
    至27頁）、三商美邦人壽保險股份有限公司函（本案卷第28
    至32頁、本案卷第107頁）、雅姬服飾店陳報狀（本案卷第3
    3頁）、存摺（司消債調卷第7至12頁、本案卷第37至42頁）
    、商業保險投保資料查詢結果表（本案卷第51頁）、房屋稅
    籍證明書（本案卷第54頁）在卷可參。故本院審酌上情，認
    為核算聲請人目前償債能力之基礎以其聲請前兩年內平均每
    月薪資24,521元為基準。
  ㈢關於聲請人個人日常必要支出部分，按債務人必要生活費用
    ，以最近1年衛生福利部或直轄市政府所公告當地區每人每
    月最低生活費1.2倍定之，消債條例第64條之2第1項定有明
    文。查衛福部社會司所公告110年度高雄市最低生活費為13,
    341元，其1.2倍為16,009元，又該最低生活費用之標準，係
    照當地最近1年平均每人消費支出60％訂定，依其基準之家庭
    收支調查報告調查表格式所示有關經常性支出之調查項目，
    包括利息支出、食品、衣著、房租及水費、電費、醫療保健
    、交通、娛樂、教育等，已涵蓋聲請人所陳報之支出項目；
    聲請人固陳稱居住於母親郭智美名下房屋，有房貸，伊每月
    補貼5,000元等語（見司消債調卷第48頁），並提出放款客
    戶授信明細查詢單（戶名吳姿億，實貸餘額2,703,683元）
    、土地及建物登記第一類謄本為證（本案卷第55至61頁），
    惟查，該房地為郭智美於91年間買賣取得，107年7月間由吳
    姿億向第一商業銀行抵押借款，擔保債權總金額3,600,000
    元，本院認該房屋之抵押借款尚無由聲請人分擔之必要，聲
    請人所述分攤房貸5,000元應不予列為必要支出，故於計算
    聲請人個人每月必要生活費時，即應自前開已包括聲請人居
    住費用在內，扣除相當於房租支出所佔比例約24.36%，避免
    重複計列費用，則扣除居住費用後，聲請人每月必要生活費
    為12,109元【計算式：16,009－（16,009×24.36%）＝12,109
    】。
  ㈣至扶養費支出部分，聲請人主張扶養未成年長女，每月扶養
    費7,860元。經查，聲請人與配偶曾雅琦育有之長女吳○巧係
    106年10月生，107年及108年度申報所得均為0元，名下無財
    產，108年11月至109年9月領取育兒津貼每月2,500元，109
    學年度第1學期領取免學費補助6,300元，有戶籍謄本、所得
    資料及財產查詢清單、存摺、高雄市政府教育局函在卷可參
    （司消債調卷第17至22頁、本案卷第22頁）。扶養費用數額
    部分，按受扶養者之必要生活費用，準用第1項規定計算基
    準數額，並依債務人依法應負擔扶養義務之比例認定之，消
    債條例第64條之2第2項亦有明定。本院考量聲請人之子女亦
    無房屋費用支出（同聲請人），是應自其必要生活費用中扣
    除相當於房租支出所佔比例（110年度高雄市每人每月不含
    房屋支出之必要生活費12,109元），由聲請人與配偶共同分
    擔後，聲請人負擔長女每月之扶養費即應以6,055元（計算
    式：12,109÷2＝6,055）為度，聲請人主張逾上開核算數額部
    分，應予酌減。
  ㈤綜上所述，以聲請人現每月收入24,521元為其償債能力基準
    ，扣除個人必要生活費12,109元及長女扶養費6,055元後，
    餘6,357元，而聲請人目前負債總額為1,466,609元（參司消
    債調卷第37頁以下，包含：第一銀行、花旗銀行、中國信託
    銀行、良京實業公司、遠傳電信公司），扣除名下房屋現值
    8,800元及宏泰人壽保險解約金15,570元，以聲請人每月所
    餘按月攤還結果，需約19年【計算式：（1,466,609－8,800－
    15,570）÷6,357÷12≒18.9】始能清償完畢，應認其已不能清
    償債務。此外，聲請人無擔保或無優先權之債務總額未逾12
    ,000,000元，且無消債條例第6條第3項、第8條或第46條各
    款所定駁回更生聲請之事由存在，則聲請人聲請更生為有理
    由，應予准許，爰命司法事務官進行本件更生程序。
四、依消債條例第11條第1項、第45條第1項，裁定如主文。
中　　華　　民　　國　　110 　年　　2 　　月　　8 　　日
                  民事庭　法　官　  賴寶合
以上正本係照原本作成。
本裁定不得抗告。
中　　華　　民　　國　　110 　年　　2 　　月　　8 　　日
                          書記官    胡美儀